【裁判字號】    99,上訴,1315
【裁判日期】    990818
【裁判案由】    毒品危害防制條例
【裁判全文】
臺灣高等法院臺中分院刑事判決        99年度上訴字第1315號
上  訴  人
即  被  告  丁○○
上列上訴人因毒品危害防制條例案件，不服臺灣臺中地方法院99
年度訴字第1144號中華民國99年6月14日第一審判決（起訴案號
：臺灣臺中地方法院檢察署99年度毒偵字第44、726、1070號）
，提起上訴，本院判決如下：
    主  文
原判決關於附表編號二、三、四、五及其定執行刑部分均撤銷。
上開撤銷部分，丁○○所犯罪名及處罰，詳如附表各編號所示。
其他上訴（附表編號一部分）駁回。
本判決第二項撤銷改判部分與前項上訴駁回部分，應執行有期徒
刑貳年。
    犯罪事實
一、丁○○前因施用毒品案件，經送觀察、勒戒後，認無繼續施
    用毒品之傾向，於民國89年5月16日執行完畢釋放。復於前
    開觀察、勒戒執行完畢釋放後5年內之91年間，再因施用毒
    品案件，經送觀察、勒戒後，仍認無繼續施用毒品之傾向，
    於91年9月6日執行完畢釋放。另於92年間，因贓物、搶奪及
    強盜箏案件，經本院分別判處有期徒刑8月、1年8月及7年6
    月，定應執行刑為有期徒刑9年確定。嗣贓物罪部分，因合
    於減刑條件，經減刑為有期徒刑4月，並與上開搶奪及強盜2
    罪，復合併定應執行刑為有期徒刑8年8月，於98年4月1日縮
    短刑期假釋出獄。惟於保護管束期間內，又因涉犯施用毒品
    案件，經原審分別判處有期徒刑8月及5月，定應執行刑為有
    期徒刑11月確定，前開假釋亦因而撤銷，而於99年3月12日
    再度入監執行假釋後所餘殘刑2年15日及前開11月之有期徒
    刑（未構成累犯）。
二、詎其於上開假釋付保護管束期間內，復各別基於施用第一、
    二級毒品之犯意，於附表所示時、地，施用第一級毒品海洛
    因（下稱海洛因）及第二級毒品甲基安非他命（下稱甲基安
    非他命）。除附表編號一，係由臺灣臺中地方法院檢察署觀
    護人通知到場，經採集其尿液送驗，結果呈甲基安非他命陽
    性反應外；附表編號二、三、四、五部分，丁○○係因他案
    為警查獲後，在未察知其施用毒品犯行前，丁○○主動先行
    自首，經採集其尿液送驗，結果分別呈嗎啡及甲基安非他命
    陽性反應而查獲上情。
三、案經臺中市警察局第一分局、第二分局報告及臺灣臺中地方
    法院檢察署檢察官自動檢舉偵查起訴。
    理  由
一、按被告以外之人於審判外之陳述，雖不符刑事訴訟法第159
    條之1、159條之2、159條之3、159條之4等規定，而經當事
    人於審判程序同意作為證據，法院審酌該言詞陳述或書面陳
    述作成時之情況，認為適當者，亦得為證據。當事人、代理
    人或辯護人於法院調查證據時，知有第159條第1項不得為證
    據之情形，而未於言詞辯論終結前聲明異議者，視為有前項
    之同意，刑事訴訟法第159條之5定有明文。本件被告於本院
    審理時，就下列引為證據之言詞及書面陳述，未就其證據能
    力聲明異議，本院審酌該言詞陳述作成時之情況，並查無其
    他不法之情狀，復與本案待證事實具有關聯性，足認為得為
    本案之證據，依刑事訴訟法第159條之5之規定，有證據能力
    ，合先說明。
二、被告上開施用第一、二及毒品海洛因及甲基安非他命之犯罪
    事實，業據被告丁○○坦承在卷，且被告於前開時間採集之
    尿液經送驗，結果分別呈甲基安非他命陽性反應、嗎啡及甲
    基安非他命陽性反應乙節，復有詮昕科技股份有限公司98年
    11月11日濫用藥物尿液檢驗報1份、中山醫學大學附設醫院
    檢驗科藥物檢測中心99年1月21日、99年2月26日尿液檢驗報
    告2份、臺灣臺中地方法院檢察署受保護管束人（被告）尿
    液檢體監管紀錄表、代號與真實姓名對照表、臺中市警察局
    第二分局委託鑑驗代號與真實姓名對照表、臺中市警察局第
    一分局偵查隊採集尿液鑑定同意書、臺中市警察局第二分局
    立人派出所採集尿液鑑定同意書各1份在卷可稽。是其確有
    於如附表所載之時、地施用甲基安非他命及海洛因之犯行5
    次至明。故被告前開自白核與事實相符，堪予採信。本案事
    證已臻明確，被告犯行洵堪認定，應依法論科。
三、按施用第一、二級毒品為犯罪行為，毒品危害防制條例第10
    條定有處罰明文。故施用第一、二級毒品者，依前揭規定本
    應科以刑罰。惟基於刑事政策，對合於一定條件之施用者，
    則依同條例第20條、第23條之規定，施以觀察、勒戒及強制
    戒治之保安處分。又毒品危害防制條例於92年7月9日修正公
    布，自93年1月9日施行，其中第20條、第23條將施用毒品之
    刑事處遇程序，區分為「初犯」及「5年內再犯」、「5年後
    再犯」。依其立法理由之說明：「初犯」，經觀察、勒戒或
    強制戒治後，應為不起訴處分或不付審理之裁定；經觀察、
    勒戒或強制戒治執行完畢釋放後，「5年內再犯」者，因其
    再犯率甚高，原實施之觀察、勒戒及強制戒治既已無法收其
    實效，爰依法追訴或裁定交付審理。至於經觀察、勒戒或強
    制戒治執行完畢釋放後，「5年後再犯」者，前所實施之觀
    察、勒戒或強制戒治已足以遮斷其施用毒品之毒癮，為期自
    新及協助其斷除毒癮，仍適用「初犯」規定，先經觀察、勒
    戒或強制戒治之程序。從而依修正後之規定，僅限於「初犯
    」及「5年後再犯」2種情形，始應先經觀察、勒戒或強制戒
    治程序。倘被告於5年內已再犯，經依法追訴處罰，縱其第3
    次（或第3次以上）再度施用毒品之時間，在初犯經觀察、
    勒戒或強制戒治執行完畢釋放5年以後，已不合於「5年後再
    犯」之規定，且因已於「5年內再犯」，顯見其再犯率甚高
    ，原實施觀察、勒戒或強制戒治，已無法收其實效，即應依
    該條例第10條處罰。至於第3次（或第3次以上）施用毒品之
    時間，是否宜有期間限制？以多久為適宜？則分屬刑事政策
    、專門醫學之範圍，非審判機關所能決定，有待循立法途徑
    解決（最高法院97年度第5次刑事庭會議、95年度第7次刑事
    庭會議決議參照）。查本件被告前曾因施用毒品案件，經送
    觀察、勒戒後，認無繼續施用毒品之傾向，於89年5月16日
    執行完畢，並由臺灣臺中地方法院檢察署檢察官以89年度毒
    偵字第3110號為不起訴處分確定；復於前揭觀察勒戒執行完
    畢釋放後之5年內，再因施用毒品案件，經送觀察、勒戒，
    認無繼續施用毒品之傾向，於91年10月11日執行完畢，並由
    臺灣臺中地方法院檢察署檢察官以91年度毒偵字第2535號為
    不起訴處分確定等情，有臺灣高等法院被告前案紀錄表1份
    附卷足憑。雖本件被告施用毒品行為之時間距其於91年間因
    施用毒品經送觀察勒戒執行完畢經釋放後已逾5年，惟被告
    既於89年間觀察勒戒執行完畢後之5年內，即有施用毒品之
    行為，則被告本次於上揭時間所為之施用毒品行為，即與5
    年後再犯之情形有別，無再經觀察、勒戒或強制戒治之必要
    ，應由檢察官逕行起訴，附此敘明。
四、核被告丁○○所為如附表編號二、四部分，均係犯毒品危害
    防制條例第10條第1項之施用第一級毒品罪；所為如附表編
    號一、三、五部分，均係犯毒品危害防制條例第10條第2項
    之施用第二級毒品罪。其施用第一、二級毒品前持有第一、
    二級毒品之低度行為經施用之高度行為所吸收，不另論罪。
    被告所犯如附表編號二、四部分之2次施用第一級毒品之犯
    行及如附表編號一、三、五部分之3次施用第二級毒品之犯
    行，所犯施用第一級毒品罪與施用第二級毒品罪間，犯意各
    別，行為互殊，應予分論併罰。被告於附表編號二、三、四
    、五犯罪經發覺前，自動向製作筆錄之警員自首，並接受裁
    判等情，業據證人即承辦員警丙○○、乙○○分別於本院審
    理時證述明確，依法減輕其刑。原審予以論罪科刑固非無見
    ，惟就上開被告構成自首部分漏未審酌尚有未洽。被告執此
    提起上訴，就此部分其上訴為有理由，應將附表編號二、三
    、四、五部分撤銷改判，至附表編號一部分尚屬無據，應予
    駁回。爰審酌被告有如事實欄所示之多項前科，且有施用毒
    品而經觀察、勒戒及執行刑罰之紀錄，有上開前案紀錄表可
    參，詎其猶未悛悔警惕，再犯本案施用第一、二級毒品之罪
    ，顯未因前所受之觀察、勒戒、強制戒治及刑罰執行而決心
    改過，矯正其行，自制力亦顯不佳；再者，被告施用毒品不
    但足以導致精神障礙、性格異常，甚至造成生命危險，戕害
    個人身心健康，對社會治安可能之危害程度非輕，並斟酌其
    施用第一、二級毒品之次數及犯罪後坦承犯行，態度尚佳等
    一切情狀，就附表編號二、三、四、五部分各量處如附表所
    示之刑，並與附表編號一定其應執行之刑，以示儆懲。
五、據上論結，應依刑事訴訟法第368條、第369條第1項前段、
    第364條、第299條第1項前段，毒品危害防制條例第10條第1
    項、第2項，刑法第11條前段、第51條第5款，判決如主文。
本案經檢察官甲○○到庭執行職務。
中    華    民    國    99    年    8    月     18    日
            刑事第四庭    審判長法  官  洪  耀  宗
                                法  官  蔡 王金 全
                                法  官  劉  登  俊
以上正本證明與原本無異。
除施用第二級毒品部分不得上訴外，其餘得上訴。
如不服本判決應於收受送達後十日內向本院提出上訴書狀，其未
敘述上訴理由者，並得於提起上訴後十日內向本院補提理由書（
均須按他造當事人之人數附繕本）「切勿逕送上級法院」。
                                書記官  張  惠  彥
中    華    民    國    99    年    8     月    18    日
附表
┌─┬────┬────┬────────┬────┬─────┬────┐
│編│施用時間│施用地點│ 施  用  方  式 │毒品種類│查獲時、地│所犯罪名│
│號│        │        │                │        │          │及處罰  │
├─┼────┼────┼────────┼────┼─────┼────┤
│一│98年11月│臺中市西│以將甲基安非他命│甲基安非│於98年11月│丁○○施│
│  │1 日下午│區○○街│置於玻璃球內點火│他命    │3 日，經臺│用第二級│
│  │3 時許  │148 號住│燒烤，待產生煙霧│        │灣臺中地方│毒品，處│
│  │        │處      │後再吸入體內而施│        │法院檢察署│有期徒刑│
│  │        │        │用甲基安非他命1 │        │觀護人通知│伍月。  │
│  │        │        │次。            │        │其到場採尿│        │
│  │        │        │                │        │送驗。    │        │
├─┼────┼────┼────────┼────┼─────┼────┤
│二│98年12月│同上    │以將海洛因摻入香│海洛因  │於98年12月│丁○○施│
│  │29日下午│        │煙內，點燃吸食其│        │31日下午1 │用第一級│
│  │4時許   │        │煙霧而施用海洛因│        │時許，在臺│毒品，處│
│  │        │        │1次。           │        │中市太原北│有期徒刑│
│  │        │        │                │        │路與忠太西│柒月。  │
│  │        │        │                │        │路口。因與│        │
│  │        │        │                │        │其女友范千│        │
│  │        │        │                │        │慧（另案偵│        │
│  │        │        │                │        │辦）發生口│        │
│  │        │        │                │        │角並相互拉│        │
│  │        │        │                │        │扯，經警據│        │
│  │        │        │                │        │報前往處理│        │
│  │        │        │                │        │，並以電腦│        │
│  │        │        │                │        │查知丁○○│        │
│  │        │        │                │        │係列管之毒│        │
│  │        │        │                │        │品人口，遂│        │
│  │        │        │                │        │徵得其同意│        │
│  │        │        │                │        │後，將其帶│        │
│  │        │        │                │        │返派出所調│        │
│  │        │        │                │        │查並採尿送│        │
│  │        │        │                │        │驗。      │        │
├─┼────┼────┼────────┼────┼─────┼────┤
│三│98年12月│同上    │以將甲基安非他命│甲基安非│同上      │丁○○施│
│  │29日下午│        │置於玻璃球內點火│他命    │          │用第二級│
│  │4 時許，│        │燒烤，待產生煙霧│        │          │毒品，處│
│  │施用海洛│        │後再吸入體內而施│        │          │有期徒刑│
│  │因後約10│        │用甲基安非他命1 │        │          │肆月。  │
│  │分鐘    │        │次。            │        │          │        │
│  │        │        │                │        │          │        │
├─┼────┼────┼────────┼────┼─────┼────┤
│四│99年1 月│臺中市西│以將海洛因摻入香│海洛因  │於99年2 月│丁○○施│
│  │31日晚間│區○○路│煙內，點燃吸食其│        │2 日下午5 │用第一級│
│  │8時許   │1 段258 │煙霧而施用海洛因│        │時10分許，│毒品，處│
│  │        │巷12號居│1次。           │        │因涉嫌強盜│有期徒刑│
│  │        │處      │                │        │案件，在臺│柒月。  │
│  │        │        │                │        │中市西區精│        │
│  │        │        │                │        │誠23街30號│        │
│  │        │        │                │        │為警查獲，│        │
│  │        │        │                │        │經徵得其同│        │
│  │        │        │                │        │意後採尿送│        │
│  │        │        │                │        │驗。      │        │
├─┼────┼────┼────────┼────┼─────┼────┤
│五│99年1 月│同上    │以將甲基安非他命│甲基安非│同上      │丁○○施│
│  │31日下午│        │置於玻璃球內點火│他命    │          │用第二級│
│  │5時許   │        │燒烤，待產生煙霧│        │          │毒品，處│
│  │        │        │後再吸入體內而施│        │          │有期徒刑│
│  │        │        │用甲基安非他命1 │        │          │肆月。  │
│  │        │        │次。            │        │          │        │
└─┴────┴────┴────────┴────┴─────┴────┘

司法院資訊處製作；財團法人民間司法改革基金會備份。
